臺灣宜蘭地方法院刑事判決　　　　　　　　　　　　　　　九十年度自字第二八號
　　自　訴　人　乙○○
　　被　　　告　甲○○
右列被告因詐欺案件，經自訴人提起自訴，本院判決如左：
    主  文
甲○○無罪。
    理  由
一、自訴意旨略以被告甲○○無付款之意，於民國九十年三月十六日藉給付自訴人新
    台幣（下同）三千元定金後，分別於同年三月二十日、三月二十八日向自訴人佯
    稱購買視聽設備，總價計十四萬六千八百元，且告知自訴人於翌月結帳付款云云
    ，自訴人不疑有他，依約前往裝設視聽設備完畢後，被告旋即營業賺錢，惟迄翌
    月（即九十年四月）初，自訴人前往收款時，被告即拒不給付，經自訴人一再催
    討，被告才以開立本票一紙為搪塞，豈料本票到期後，被告又拒不兌現，並向自
    訴人稱「早就無付款之意，你去告啊，你告不倒我的」等語，自訴人始知受騙，
    因認被告涉有刑法第三百三十九條第一項之詐欺取財罪嫌。
二、按犯罪事實應依證據認定之，無證據不得推定其犯罪事實。又不能證明被告犯罪
    ，應諭知無罪之判決。刑事訴訟法第一百五十四條、第三百零一條第一項均定有
    明文。而刑法第三百三十九條第一項詐欺罪之成立，須以意圖為自己或第三人不
    法之所有，以詐術使人將本人之物或第三人之物交付者，始足當之，苟無不法所
    有之意圖或未施詐術致令陷於錯誤而使人將本人之物或第三人之物交付者，即與
    該條項之要件不合，要難令負該條項之詐欺罪責，此觀該條項之規定自明。另自
    訴人之自訴，係以使被告受刑事訴追為目的，是其陳述是否與事實相符，仍應調
    查其他證據以資審認。有最高法院五十二年台上字第一三００號判例意旨可資參
    照。
三、訊據被告甲○○固不否認有於上揭時間向自訴人購買總價十四萬六千八百元之視
    聽設備，迄今尚未付款，惟堅詞否認有何自訴人所指之詐欺取財犯行，辯稱：因
    為設備有維修問題，所以尚未付款，並非自始拒不付款，伊絕無詐欺之犯意等語
    。經查，本件自訴人認被告涉犯右開詐欺罪嫌，無非以被告之父黃祿淮所簽具之
    視聽設備之估價單二紙與本票一紙為憑。惟查被告於九十年三月二十日、二十八
    日向自訴人購買電視、音響、喇叭等視聽設備，並給付三千元訂金等情，均據自
    訴人與被告是認在卷，惟自訴人亦自承被告並無以何行為為詐騙之手段，只是未
    付款是事實等語（參見本院九十一年一月十六日審理筆錄），是當不得以被告購
    買物品未付款一節，即遽認被告有詐欺之犯行。再者，被告於訂約之初已給付自
    訴人三千元做為定金，且依自訴人自承昔日亦曾有被告先付定金，日後再行就餘
    額付款之交易慣例，是亦不能以被告已給付三千元定金等情，遽指被告有自始不
    願付款之意，而有詐欺之不法意圖。綜上，自訴人並無法提出具體之積極證據，
    證明被告有以詐術手段而為詐欺之犯行。此外本院復查無其他積極證據足資證明
    被告有何詐欺之犯行，其犯罪應屬不能證明，自應為無罪之諭知。
據上論斷，應依刑事訴訟法第三百四十三條、第三百零一條第一項，判決如主文。
中      華      民      國      九十一      年     一     月   三十   日
                                      臺灣宜蘭地方法院刑事第二庭
                                          法  官 蔡 仁 昭
右正本證明與原本無異。
如不服本判決，應於判決送達後十日內向本院提出上訴狀( 應附繕本 )。
                                          書記官 吳 慧 芳
中      華      民      國      九十一      年     二     月   一     日
